【裁判字號】    91,易,4144
【裁判日期】    920129
【裁判案由】    竊盜
【裁判全文】
臺灣高雄地方法院刑事判決             九十一年度易字第四一四四號
    公  訴  人  臺灣高雄地方法院檢察署檢察官
    被      告  乙○    男  五.
右列被告因竊盜案件，經檢察官聲請簡易判決處刑（九十一年度偵字第一三０五０號
），經本院高雄簡易庭認不宜逕以簡易判決處刑，簽由本院依通常訴訟程序審理，本
院判決如左：
    主  文
乙○無罪。
    理  由
一、公訴意旨略以：被告乙○意圖為自己不法之所有，於民國（下同）九十一年六月
    十五日六時許，在高雄縣大寮鄉○○村○○路旁，竊取甲○○所有置於路旁之鐵
    板（長二點五公尺、寬零點五五公尺、厚零點五公分）一塊，約值新臺幣（下同
    ）一千元，於同日七時許，即以二百四十八元之代價，銷贓予經營「瑞興估物商
    」不知情之丙○○，嗣於同年六月十七日十八時三十分許，在高雄縣大寮鄉○○
    村○○路五十六號，為警查獲，並扣得上開鐵板一塊。因認被告乙○涉犯刑法第
    三百二十條第一項之竊盜罪嫌等語。
二、公訴人認被告乙○涉犯右開犯罪，係以右揭公訴意旨所載之事實，業據被害人甲
    ○○於警訊及偵查中指訴歷歷，且有高雄縣警察局林園分局扣押物品目錄表、贓
    物保管領結各一紙、照片二幀在卷可稽，是被告所辯未行竊，係在路旁撿拾，以
    為是他人丟棄等語，顯係事後圖卸之詞，不足採信，其犯行已堪認定等情，以為
    論據；訊據被告乙○堅詞否認有何右揭竊盜犯行，辯稱：我總共在馬路邊上撿了
    二塊鐵板，但詳細的地點我忘記了，因為該處的房子已拆除了，所以我以為是沒
    有人的，才撿拾變賣等語。
三、按犯罪事實應依證據認定之，無證據不得推定其犯罪事實；又不能證明被告犯罪
    ，應諭知無罪之判決。刑事訴訟法第一百五十四條及第三百零一條第一項分別定
    有明文。次按，刑事訴訟法上所謂認定犯罪事實之證據，係指足以認定被告確有
    犯罪行為之積極證據而言，該項證據自須適合於被告犯罪事實之認定，始得採為
    斷罪資料；又犯罪事實之認定，應憑真實之證據，倘證據是否真實尚欠明顯，自
    難以擬制推測之方法，為其判斷之基礎。最高法院二十九年上字第三一０五號及
    同院五十三年台上字第六五六號分別著有判例可資參照。再按，刑法上竊盜罪之
    構成，以有不法所有之意圖而竊取他人之動產為要件，如認為他人已經廢棄之物
    ，以拾取之意思而撿取時，仍與該罪之構成要件不符（最高法院四十五年度台上
    字第八七七號判決意旨參照），自難以刑法上之竊盜罪相繩之。
四、經查，本件系爭之鐵板，雖證人即被害人甲○○於本院審理期間，來院證述：該
    鐵板原本是我放在我田裏之工寮，當作架子放置物品。後來因為我的工寮違反規
    定要拆掉，所以在今年（即九十一年）二、三月時拆除，我將拆掉的物品運走，
    這鐵板留在原地，放在田邊的一塊空地上，我後來回來載時發現不見了。我有去
    報案，後來在中古商找到，我跟中古商要，中古商說他用錢買的。而鐵板失竊時
    ，已全部生銹，又因為鐵板放在地上，所以上面有泥土等語（見本院九十一年十
    二月二十七日訊問筆錄）；然依證人甲○○所提出之報案三聯單（三聯單編號：
    ＰＱ八一Ｎ0000000號）所示，證人甲○○係在九十年九月二十日，以其
    所有之物品遭竊取之情，向高雄縣政府警察局林園分局報案，與本件案發之時間
    ，已相隔有九月餘；再經本院向高雄縣政府警察局林園分局函查之結果，證人甲
    ○○於本件警訊時，亦僅稱遭竊盜一次，報案資料即為隨函附送之報案三聯單（
 三聯單編號亦為ＰＱ八一Ｎ0000000號），有高雄縣政府警察局林園分局
    九十二年一月八日林警刑字第０九二００００００五號函一份在卷可稽；又證人
    甲○○於九十年九月二十日報案時，係陳稱其所有之推土機滾輪十四粒、電龜電
    線二條、瓦斯風表一組、瓦斯風帶一組、瓦斯切斷氣一支等物遭竊，有高雄縣警
    察局林園分局中庄派出所陳報單一份在卷可稽，則證人甲○○在該次報案中，並
    未陳稱有鐵板遭竊之情事；又本件系爭之鐵板，在外觀上並無特殊而可足堪認定
    確為何人所擁有之特徵存在，有照片一幀在卷可查，則本件系爭鐵板是否確為證
    人甲○○所有，即非無疑；再者，縱系爭鐵板確為證人甲○○所有，然依證人甲
    ○○所言，該鐵板係於九十一年二、三月間，其拆除所有之工寮後，即擺放於其
    所拆除工寮附近之地上，則至九十一年六月十五日，亦已長達近四月有餘，而斯
    時鐵板上早已佈滿鐵銹，且沾有泥土，此除經被告陳述及證人甲○○於庭訊時證
    述明確外，復有照片一幀在卷可佐；同時另一證人即自被告處收購本件系爭鐵板
    「瑞興估物商」之負責人丙○○亦來院證述：鐵板已生銹，且有彎曲之現象等語
    （見本院九十二年一月十五日訊問筆錄），則由外觀視之，本件系爭之鐵板，依
    客觀之情狀，確類如已遭他人丟棄之物，則被告前開所辯因誤認為他人丟棄之物
    ，方加以撿拾等語，即屬可能而可採信；被告既係在誤認本件系爭之鐵板，乃為
    他人丟棄物之情形下，方加以撿拾，在主觀上自無不法所有之犯意，依前開論述
    ，自與竊盜罪之構成要件有間而難以刑罰相繩之。在無其他積極證據可資佐證之
    情形下，依前開最高法院判例之意旨，自難僅以被告確有將本件系爭之鐵板加以
    撿拾並出售予他人，即擬制推論被告係基於不法所有之犯意為之，而犯刑法第三
    百二十條第一項之竊盜罪。此外，復查無其他積極證據足資證明被告有何公訴人
    所指之竊盜犯行，不能證明被告犯罪，依法自應為被告無罪之諭知。
據上論斷，應依刑事訴訟法第四百五十二條、第三百零一條第一項，判決如主文。
本案經檢察官王朝弘到庭執行職務。
中      華      民      國    九十二    年      一      月    二十九    日
                                  臺灣高雄地方法院刑事第六庭
                                      法  官  李怡諄
右正本證明與原本無異。
如不服本判決，應於判決送達後十日內，向本院提出上訴狀。
                             書記官  陳孟瑩
中    華    民    國    九十二    年      一      月      二十九      日


司法院資訊處製作；財團法人民間司法改革基金會備份。
